臺灣高等法院民事判決　　　　　　　　　 95年度上字第716號
上　訴　人　甲○○
訴訟代理人　劉明鏡律師
被 上 訴人　己○○
　　　　　　丙○○
上　一　人
訴訟代理人　李怡欣律師
　　　　　　王元勳律師
　　　　　　庚○○即吉盛診所
上　一　人
訴訟代理人　乙○○
被 上 訴人　戊○○即德銨診所、吉盛診所
　　　　　　丁○○即德銨診所
上列當事人間請求返還所有物等事件，上訴人對於中華民國九十
五年七月七日台灣台北地方法院九十五年度訴字第一七五六號第
一審判決提起上訴，經本院於九十五年十二月二十六日言詞辯論
終結，判決如下：
    主    文
上訴駁回。
第二審訴訟費用由上訴人負擔。
    事 實 及 理 由
一、本件上訴人聲明求為判決：(一)原判決廢棄。(二)被上訴人己○
    ○、丙○○、戊○○即吉盛診所應將設於台北縣五股鄉○○
    路○段二０二號吉盛診所內如原判決附表一（下稱附表一）
    所示生財器具交付上訴人，並將該診所交付上訴人。(三)被上
    訴人己○○、丙○○、丁○○即德銨診所應將設於台北市○
    ○區○○路四段八號德銨診所內如原判決附表二（下稱附表
    二）所示生財器具交付上訴人，並將該診所交付上訴人。(四)
    被上訴人己○○、丙○○、庚○○即吉盛診所應連帶給付上
    訴人新台幣（下同）五十萬元，及自民國（下同）九十四年
    十一月一日起，至清償日止，按年息百分之五計算之利息。
    (五)被上訴人己○○、丙○○應連帶給付上訴人十四萬五千元
    ，及自九十四年十一月三十日起，至清償日止，按年利率百
    分之五計算之利息。(六)被上訴人己○○、丙○○、戊○○即
    吉盛診所應連帶自九十四年十二月二十九日起至附表一所示
    之生財器具及診所交付上訴人之日止，按月於每月二十九日
    給付上訴人十五萬元，及自各該月三十日起至清償日止，按
    年息百分之五計算之利息。(七)被上訴人己○○、丙○○、戊
    ○○即德銨診所應連帶給付上訴人五十萬元，及自九十四年
    十一月一日起，至清償日止，按年息百分之五計算之利息。
    (八)被上訴人己○○、丙○○、丁○○即德銨診所應連帶自九
    十四年十二月一日起至附表二所示之生財器具及診所交付上
    訴人之日止，按月於每月一日給付上訴人十五萬元，及自各
    該月二日起至清償日止，按年息百分之五計算之利息。(九)願
    供擔保，請准宣告假執行。
    被上訴人己○○、庚○○即吉盛診所、戊○○即德銨診所、
    吉盛診所及丁○○即德銨診所均未於言詞辯論期日到場。被
    上訴人戊○○即德銨診所、吉盛診所及丁○○即德銨診所復
    未提出書狀作任何聲明或陳述；而被上訴人己○○、庚○○
    即吉盛診所據彼等以前到場與被上訴人丙○○到場聲明求為
    判決：(一)上訴駁回。(二)如受不利判決，願預供擔保，請准宣
    告免為假執行。
二、被上訴人己○○、庚○○即吉盛診所、戊○○即德銨診所、
    吉盛診所、丁○○即德銨診所均未於言詞辯論期日到場，核
    無民事訴訟法第三百八十六條所列各款情形，爰依上訴人之
    聲請，由其一造辯論而為判決，先予敘明。
三、上訴人起訴主張：伊分別於九十四年一月二十日、同年四月
    十五日及四月三十日，各借款二百五十萬元、一百萬元及一
    百萬元予被上訴人己○○，雙方並同時簽訂診所轉讓契約，
    由被上訴人己○○提供日安診所（即吉盛診所前身）及德安
    耳鼻喉科診所（下稱德安診所，即德銨診所前身）為擔保，
    並依占有改定方式，仍由己○○直接占有繼續營業，伊為間
    接占有。嗣己○○背書作為清償借款之支票十五張，於九十
    四年七月二十日均遭退票，依約上開二家診所應交由伊直接
    占有，詎於九十四年七月一日卻遭被上訴人丙○○無權占有
    ，並將德銨診所轉交由被上訴人戊○○、丁○○醫師，將吉
    盛診所交由被上訴人庚○○、戊○○醫師占有營業等情。爰
    依物上請求權及侵權行為之法則，求為命如上訴聲明之判決
    。
    被上訴人己○○則以：伊與上訴人簽訂兩份借款契約，共計
    借款四百五十萬元，並以系爭二診所為上開特定債務之擔保
    ，惟伊已清償完畢，擔保效力自已消滅；嗣伊事後再向上訴
    人另行借款，係屬新的債務關係。又伊否認上訴人所提出之
    借款及轉讓契約書為真正，原審九十四年度北簡字第三一九
    二六號刑事判決已認定上訴人所提出之支票背面關於德安及
    日安診所背書印文係屬偽造，足證轉讓診所契約書不實。又
    被上訴人丙○○以伊欠款一百八十萬元為由，占有系爭二診
    所，嗣經伊與上訴人及被上訴人丙○○商談，由被上訴人丙
    ○○支出二百五十萬元予上訴人作為權利金，換取系爭二家
    診所以了結所有債務，然被上訴人丙○○事後反悔，致上訴
    人訴請伊給付票款，又重覆訴請伊交付系爭二家診所等語；
    而被上訴人丙○○亦以：被上訴人己○○僅係將系爭二家診
    所內之器具作為借款之擔保，並就系爭二家診所內之器具所
    有權之移轉附有「無法於借款期間內清償借款，始無條件移
    轉於上訴人」之停止條件，而上訴人已自認被上訴人己○○
    於九十四年七月二十日始退票，則其自斯時起，始取得上開
    診所及器具之所有權，惟被上訴人己○○早在同年七月一日
    即已將系爭二家診所變更名稱後，再移轉交付予伊，用以清
    償積欠伊之借款債務，係屬有權處分，伊並無與己○○勾串
    通謀，亦不知被上訴人己○○與上訴人間之債務糾紛，乃係
    善意受讓系爭兩家診所之生財設備等語；被上訴人庚○○亦
    以：伊受丙○○聘任擔任吉盛診所之醫師，該診所內所有器
    材及設備均屬丙○○所有，且伊業於九十四年十一月一日辦
    理歇業，改由劉金龍醫師開業，自與吉盛診所無任何關聯等
    語，資為抗辯。
四、上訴人主張伊分別於九十四年一月二十日、同年四月十五日
    及同年四月三十日，各借款二百五十萬元、一百萬元及一百
    萬元予被上訴人己○○，雙方並同時簽訂診所轉讓契約，由
    被上訴人己○○提供日安診所（即吉盛診所前身）及德安耳
    鼻喉科診所（即德銨診所前身）為擔保，並依占有改定方式
    ，仍由被上訴人己○○直接占有繼續營業，伊為間接占有。
    嗣被上訴人己○○背書作為清償借款之支票十五張，於九十
    四年七月二十日均遭退票，依約上開二家診所應交由伊直接
    占有，詎於九十四年七月一日卻遭被上訴人丙○○無權占有
    ，並將德銨診所轉交由被上訴人戊○○、丁○○醫師，將吉
    盛診所交由被上訴人庚○○、戊○○醫師占有營業云云，雖
    據其提出借款及診所轉讓契約書為證（見原審卷九頁、十頁
    、十二頁），惟為上訴人己○○否認上開借款及診所轉讓契
    約書為真正，而上訴人復不能舉證證明上開借款及診所轉讓
    契約書確屬真正。足見上訴人主張被上訴人己○○提供日安
    診所（即吉盛診所前身）及德安耳鼻喉科診所（即德銨診所
    前身）為擔保，並依占有改定方式，仍由被上訴人己○○直
    接占有繼續營業，伊為間接占有。嗣被上訴人己○○背書作
    為清償借款之支票十五張，於九十四年七月二十日均遭退票
    ，依約上開二家診所應交由伊直接占有云云，殊不足取。
五、從而，上訴人依據物上請求權及侵權行為之法則，請求(一)被
    上訴人己○○、丙○○、戊○○即吉盛診所應將設於台北縣
    五股鄉○○路○段二０二號吉盛診所內如附表一所示生財器
    具交付上訴人，並將該診所交付上訴人。(二)被上訴人己○○
    、丙○○、丁○○即德銨診所應將設於台北市○○區○○路
    四段八號德銨診所內如附表二所示生財器具交付上訴人，並
    將該診所交付上訴人。(三)被上訴人己○○、丙○○、庚○○
    即吉盛診所應連帶給付上訴人五十萬元，及自九十四年十一
    月一日起，至清償日止，按年息百分之五計算之利息。(四)被
    上訴人己○○、丙○○應連帶給付上訴人十四萬五千元，及
    自九十四年十一月三十日起，至清償日止，按年息百分之五
    計算之利息。(五)被上訴人己○○、丙○○、戊○○即吉盛診
    所應連帶自九十四年十二月二十九日起至附表一所示生財器
    具及診所交付上訴人之日止，按月於每月二十九日給付上訴
    人十五萬元，及自各該月三十日起至清償日止，按年息百分
    之五計算之利息。(六)被上訴人己○○、丙○○、戊○○即德
    銨診所應連帶給付上訴人五十萬元，及自九十四年十一月一
    日起，至清償日止，按年息百分之五計算之利息。(七)被上訴
    人己○○、丙○○、丁○○即德銨診所應連帶自九十四年十
    二月一日起至附表二所示生財器具及診所交付上訴人之日止
    ，按月於每月一日給付上訴人十五萬元，及自各該月二日起
    至清償日止，按年息百分之五計算之利息，均屬不應准許。
    原審所為上訴人敗訴之判決，所持理由雖與本院不同，但其
    結果並無二致，仍應予以維持。上訴論旨仍執前詞指摘原判
    決不當，求予廢棄改判，應認為無理由。
六、至兩造其餘之攻擊或防禦方法及未經援用之證據，經本院斟
    酌後，認為均不足以影響本判決之結果，自無逐一詳予論駁
    之必要，併此敘明。
據上論結，本件上訴應認為無理由，依民事訴訟法第四百四十九
條第二項、第七十八條、第四百六十三條、第三百八十五條第一
項前段，判決如主文。
中　　華　　民　　國　　96　　年　　1 　　月　　9 　　日
　　　　　　  　　　民事第六庭
                      　審判長法　官  林鄉誠
　　　　　　　　  　　        法　官  許紋華
　　　　　　　　　  　        法　官  楊豐卿
正本係照原本作成。
不得上訴。
中　　華　　民　　國　　96　　年　　1 　　月　　9 　　日
　　　　　　　　　　　　　　　書記官  殷丹妮
